臺灣臺中地方法院刑事判決　　　　　　　　　　　　　九十三年度訴字第四二九號
　　公　訴　人　臺灣臺中地方法院檢察署檢察官
　　被　　　告　己○○
右列被告因偽造文書案件，經檢察官提起公訴（九十二年度偵緝字第六四六號），本
院判決如左：
    主  文
己○○連續行使偽造私文書，足以生損害於他人，累犯，處有期徒刑壹年貳月；如附
表所示偽造之「丙○○」等人名義印章、印文與署押，均沒收
    事  實
一、己○○曾因偽造文書案件，經臺灣高等法院臺中分院以八十五年度上訴字第一七
    一一號判決判處有期徒刑八月確定，嗣經送監執行後，於民國八十六年七月十六
    日縮短刑期執行完畢。詎其猶不知悔改，復於九十年二月間，在臺中縣大里市工
    業區○○○○路六十五號之「協同木器行」內，向昔日之同事丙○○及丁○○佯
    稱：其現於「神腦國際」上班，擔任手機之行銷業務員，因有許多客戶於申辦門
    號後，放棄搭贈之手機，其欲將該些手機贈送予丙○○、丁○○二人或渠等之其
    他親友，惟須有年滿十八歲之身分證明文件等語。丙○○、丁○○二人不疑有他
    ，遂分別將己○○所述之上開意旨，轉述予渠等之親友，而陸續於九十二年二月
    及三月間，取得賴佳瑜、李淑芬、賴耀東、乙○○、張敏雄、廖玉舜、張林阿娘
    、邱家明（以上為丙○○取得）、門曾月雲、門瑞琪（以上為丁○○取得）等人
    之身分證，連同渠二人自己之身分證，一併交予己○○（身分證因己○○於使用
    後即交還，故無不法所有之意圖）。己○○於取得丙○○等人之身分證後，明知
    未經丙○○等人之同意，仍基於偽造、行使偽造私文書及意圖為自己不法之所有
    之概括犯意：先於不詳時、地，委由不知情之刻印店人員，偽刻完成丙○○等人
    之印章各一枚；其後，即於如附表所示之時間，持丙○○等人之身分證及偽刻之
    印章一枚，至「中華電信股份有限公司中區分公司南臺中營運處」（下稱「中華
    電信南臺中營運處」），以丙○○等人代理人之名義，向該營運處不知情之承辦
    人員，申辦如附表所示之行動電話門號（除邱家明為二支門號外，餘均為每人五
    支門號），並在「中華電信行動電話租用申請書」（正面：「用戶領卡簽認欄」
    、背面：「委託書委託人簽章欄」、「說明事項審閱簽章欄」）及「神腦國際─
    行動話機申購單」（申購人簽章欄）上，分別偽簽丙○○等人之署名或蓋用前揭
    偽刻之印章（每支門號填寫各一張，但實際申購話機之數量詳如附表所示），並
    為其他事項之填載，而偽造完成該「行動電話申請書」及「行動話機申購單」後
    ，持以向該不知情之承辦人員行使，足以生損害於被冒名之丙○○等人及中華電
    信對於客戶申辦行動電話門號管理及與神腦國際合作之手機優惠方案審核之正確
    性（下稱事實一），並使中華電信南臺中營運處及神腦國際公司均陷於錯誤，誤
    以為丙○○等人確有委託己○○代為申辦門號及符合參加該「九十年第一季行動
    電話促銷活動方案（期間：九十年二月一日至九十年三月三十一日）」資格之事
    實，而發給己○○行動電話門號晶片卡及優惠之手機（下稱事實二）。己○○於
    取得門號晶片卡及手機後，除將部分手機交由丙○○、丁○○二人轉交予渠等親
    友（每人各取得一支，惟邱家明並未取得），以掩飾自己之犯行外，餘之手機則
    均留供己用；至行動電話門號晶片卡部分，則均由自己或交由與之有不法所有意
    圖之概括犯意聯絡之他人（姓名、年籍、人數均不詳）任意撥打使用，使中華電
    信誤以為係丙○○等人撥打使用，且渠等將繳納通話費用，而提供通話服務，致
    受有價值約數十萬元之通話費用損害（下稱事實三）。嗣因乙○○接獲中華電信
    催繳話費之通知，始知遭人冒名申辦行動電話情事，而報警循線查悉上情。
二、案經乙○○訴由臺中縣警察局霧峰分局報告臺灣臺中地方法院檢察署檢察官偵查
    起訴。
    理  由
一、訊據被告己○○固不否認有：(1)收受丙○○等人交付之身分證、(2)委託刻印店人
    員代刻丙○○等人之印章及(3)以丙○○等人代理人之名義，填寫「中華電信行動
    電話租用申請書」及「神腦國際─行動話機申購單」，並於該些申請書及申購單
    上，簽署丙○○等人署名之事實（見本院準備程序筆錄及審判筆錄第十二頁）；
    惟矢口否認有何偽造、行使偽造私文書及詐欺取財或詐欺得利之犯行，辯稱：伊
    於事前，即已如實告知丙○○及丁○○二人辦門號送手機一事（至其餘之人，則
    係由丙○○、丁○○二人轉知），是丙○○等人於交付身分證之時，即知將由伊
    代渠等申辦門號，伊並無偽造或行使偽造私文書之行為可言；且伊僅為甲○○之
    下游，實際上伊於填寫完成申請書及申購單後，即將該些文件，連同丙○○等人
    之身分證、印章等，均交予甲○○持向中華電信南臺中營運處之窗口辦理，伊並
    未直接取得該些手機及門號晶片卡；且實際上，丙○○等人亦確有收受手機之事
    實，至門號晶片卡部分，因丙○○等人拒收，伊已而交回給實際之代辦人員甲○○，甲○○有無盜用情事，伊不得而知等語。
二、然查：
  (一)被告己○○係於九十年二月間，在臺中縣大里市工業區○○○○路六十五號之「
    協同木器行」內，向昔日之同事丙○○及丁○○佯稱：伊現於「神腦國際」上班
    ，擔任手機之行銷業務員，因有許多客戶於申辦門號後，放棄搭贈之手機，伊欲
    將該些手機贈送予丙○○、丁○○二人或渠等之其他親友，惟須有年滿十八歲之
    身分證明文件等語，丙○○、丁○○不疑有他，遂分別將己○○上述意旨，轉知
    渠等之親友，被告因而經由丙○○、丁○○二人，於九十二年二月及三月間，陸
    續取得丙○○、丁○○、賴佳瑜、李淑芬、賴耀東、乙○○、張敏雄、廖玉舜、
    張林阿娘、邱家明、門曾月雲、門瑞琪等人之身分證等情，業據證人丁○○、丙○○、門瑞琪、賴佳瑜、李淑芬、賴耀東、乙○○、廖玉舜、張林阿娘、邱家明
    等人，分別於警詢、檢察官訊問或本院審理中，證述甚詳，證人等並均稱：並無
    同意己○○代辦行動電話門號申請或手機申購情事等語，是被告辯稱：丙○○等
    人於交付身分證前，即已同意由其代為洽辦門號之申請手續及手機申購手續之語
    ，顯屬不實。
  (二)再觀諸被告自承代為填寫之「中華電信行動電話租用申請書」及「神腦國際─行
    動話機申購單」，其上之「帳單寄送地址欄」及「通信地址欄」內，均填載為「
    臺中縣太平市○○路○段三五○巷三弄六之一號」、「臺中縣太平市○○路○段
    三五○巷三弄八之一號」或「臺中市○○街四十號」。前者，為被告之戶籍地址
    ，次者，依被告所述，為其友人張序彥之住處（見本院審判筆錄第十四頁，然無
    任何證據顯示確有張序彥其人及其亦涉有本案之犯嫌），至末者，則不詳其為何
    人實際之居住處（惟此無礙於本案之認定，亦無再加以調查之必要），惟無論如
    何，上開至帳單寄送或通信地址，均與證人丙○○等人無關，亦非渠等實際之住
    、居處所，則為依卷內證人丙○○等人之年籍資料清晰可認之事實，丙○○等人
    如有申辦行動電話門號之事實，何以被告於帳單或通信地址之填載上，不依證人
    丙○○等人之住、居處所為填載？被告復稱：其於將門號晶片卡交予丙○○等人
    時，為渠等所婉拒（見本院審判筆錄第五頁），凡此，均不無違背常情之處。且
    證人丙○○等人如僅為取得手機而委請被告代為申辦門號，何以被告未就實際申
    購之優惠手機數量如實交予丙○○等人，而僅各交付一支（甚至如邱家明者，並
    未取得）？足見其所辯：為丙○○等人申辦行動電話門號及申購手機等語，確屬
    屬虛詞。
  (三)被告又指稱：本案中，另有甲○○之人，始為系爭行動電話門號之直接代辦人，
    相關之門號晶片卡及手機等，亦均由甲○○直接取得等語。惟查：證人丁○○等
    人均係將身分證交予被告，系爭行動電話門號申請書及手機申購書，亦係被告以
    委託人之名義填載、親自簽名，被告另於該些申請書及申購書上，簽署丁○○等
    人之姓名，證人丁○○等人之印章，亦係由被告委請刻印店人員刻印等情，業為
    被告所自承無諱，並依證人丁○○等人之前開證述及卷附之申請書及申購書可認
    ，則被告顯為該直接向中華電信南臺中營運處洽辦手續之人員，並為該直接受領
    行動電話門號晶片卡與優惠手機之人員，被告上開所辯，亦非可信（證人甲○○
    經傳喚未到，惟依上所述，本院認並無再行傳、拘證人甲○○到庭之必要）。
  (四)此外，復有證人王惠民（中華電信南臺中營運處職員）於檢察官訊問中之證述可
    參，並有如附表所示門號之「中華電信行動電話租用申請書」、「神腦國際─行
    動話機申購單」及中華電信南臺中營運處通知函（通知對象：丙○○、賴佳瑜、
    李淑芬；附於偵緝卷第一一○至第一一二頁）、冒用切結書（立切結書人：賴耀
    東、門曾月雲、丙○○、丁○○、門瑞琪、乙○○、李淑芬、張敏雄、賴佳瑜、
    廖玉舜、張林阿娘）、通話明細單（附於偵緝卷第三一八頁以下）等分別附卷可
    稽。是核本件事證明確，被告犯行堪以認定。
三、被告己○○所為，分別係犯刑法第二百十六條、第二百十條之行使偽造私文書罪
    （事實一）、第三百三十九條第一項之詐欺取財罪（事實二）及第三百三十九條
    第二項之詐欺得利罪（事實三；檢察官起訴意旨認被告此部分並無不法所有之意
    圖，並非可採；又上揭應適用之法條，均經公訴人於本院審判期日確定或變更，
    是本院並無再行變更起訴法條之必要，附此敘明）。其偽造丙○○等人之印章（
    如事實一所載）、印文及署押之行為，為偽造私文書之階段行為，偽造私文書之
    低度行為，則應為其後高度之行使行為所吸收，均不另論罪。又其取得行動電話
    門號晶片卡之數量既多，依卷附之通話明細單及欠費資料顯示，更無可能係由其
    獨自一人撥打使用，顯見其有將全部或部分之晶片卡交予亦有犯意聯絡之人（姓
    名、年籍、人數不詳）任意撥打使用之事實，其就此部分詐欺得利之犯行，因與
    該他人具有犯意之之聯絡與行為之分擔，自均為共同正犯（至被告其餘犯行部分
    ，無法推論有此關係）。又被告所為多次各罪之犯行，均時間緊接、方法相同，
    且係觸犯構成要件相同之罪名，顯均係基於概括犯意為之，各應依連續犯之規定
    論以一罪，並加重其刑。至其所犯上開連續行使偽造私文書罪、連續詐欺取財罪
    及連續詐欺得利罪三罪間，具有方法與目的之牽連關係，為牽連犯，應依刑法第
    五十五條之規定，從一重之連續行使偽造私文書罪處斷。復查，被告曾因偽造文
    書案件，經臺灣高等法院臺中分院以八十五年度上訴字第一七一一號判決判處有
    期徒刑八月確定，嗣經送監執行後，於八十六年七月十六日縮短刑期執行完畢等
    情，業有臺灣高等等法院被告全國前案紀錄表在卷可查，其於受有期徒刑之執行
    完畢後，五年內再犯本件有期徒刑以上之罪，為累犯，應依刑法第四十七條之規
    定，遞加重其刑。爰審酌被告犯罪之動機、目的、手段、素行（如前述前案紀錄
    表所載）、其冒名申辦之行動電話與手機數量既多、詐得之通話利益亦鉅（僅以
    偵緝卷第一一○頁以下所附中華電信南臺中營運處對於丙○○、賴佳瑜、李淑芬
    三人之通知函觀之，以三人為名義之欠費金額，合計已達十萬元以上，再參諸偵
    緝卷第三一八頁以下之通話明細資料可知：全部之欠費金額，當在數十萬元之譜
    ；並見被告於偵緝卷第一二○頁檢察官訊問中所述），其犯後非但未能坦承犯行
    、繳付詐得之通話利益費用，猶一再飾詞卸責，足見其並無悔意等一切情狀，予
    以量處如主文所示之刑，以示懲儆。
四、如附表所示偽造之「丙○○」等人印章、印文與署押，均應依刑法第二百十九條
    之規定宣告沒收，附此敘明。
據上論斷，應依刑事訴訟法第二百九十九條第一項前段，刑法第五十六條、第二百十
六條、第二百十條、第三百三十九條第一項、第二項、第五十五條、第四十七條、第
二百十九條，罰金罰鍰提高標準條例第一條前段，判決如主文。
本案經檢察官戊○○到庭執行職務。
中      華      民      國      九十三年    八    月    三十一    日
                              臺灣臺中地方法院刑事第六庭
                                  審判長法  官 簡  源  希
                                        法  官 林  念  祖
                                        法  官 鄧  敏  雄
右正本證明與原本無異。
如不服本判決，應於判決送達後十日內向本院提出上訴狀，上訴於臺灣高等法院臺中
分院( 須附繕本 )。
                                        書記官
中      華      民      國      九十三      年    九    月    二十九    日
附錄本案論罪科刑法條全文：
中華民國刑法第二百十六條
行使第二百十條至第二百十五條之文書者，依偽造、變造文書或登載不實事項或使登
載不實事項之規定處斷。
中華民國刑法第二百十條
偽造、變造私文書，足以生損害於公眾或他人者，處五年以下有期徒刑。
中華民國刑法第三百三十九條
意圖為自己或第三人不法之所有，以詐術使人將本人或第三人之物交付者，處五年以
下有期徒刑、拘役或科或併科一千元以下罰金。
以前項方法得財產上不法之利益或使第三人得之者，亦同。
附表：應沒收之偽造「丙○○」等人印章、印文、署押
┌──┬─────┬──────────────────────────┐
│編號│被 害 人  │應沒收之偽造印章、印文、署押                        │
├──┼─────┼──────────────────────────┤
│一  │丙○○    │一、偽造印章一枚                                    │
│    │          │二、偽造印文、署押附著之文書（申請或申購日期均為九十│
│    │          │    年二月十四日）：                                │
│    │          │  (一)行動電話門號申請書：0000000000、0000000000、0919│
│    │          │    534952、0000000000、0000000000。                │
│    │          │  (二)神腦國際行動話機申購單：0000000000。            │
│    │          │                                                    │
├──┼─────┼──────────────────────────┤
│二  │門瑞琪    │一、偽造印章一枚                                    │
│    │          │二、偽造印文、署押附著之文書（申請或申購日期均為九十│
│    │          │    年二月十五日）：                               │
│    │          │  (一)行動電話門號申請書：0000000000、0000000000、0919│
│    │          │    534956、0000000000、0000000000。                │
│    │          │  (二)神腦國際行動話機申購單：同右。                  │
│    │          │                                                    │
├──┼─────┼──────────────────────────┤
│三  │丁○○    │一、偽造印章一枚                                    │
│    │          │二、偽造印文、署押附著之文書（申請或申購日期均為九十│
│    │          │    年二月十六日）：                                │
│    │          │  (一)行動電話門號申請書：0000000000、0000000000、0919│
│    │          │    535004、0000000000、0000000000。                │
│    │          │  (二)神腦國際行動話機申購單：0000000000、0000000000。│
│    │          │                                                    │
├──┼─────┼──────────────────────────┤
│四  │賴佳瑜    │一、偽造印章一枚                                    │
│    │          │二、偽造印文、署押附著之文書（申請或申購日期均為九十│
│    │          │    年二月十六日）：                                │
│    │          │  (一)行動電話門號申請書：0000000000、0000000000、0919│
│    │          │    535053、0000000000、0000000000。                │
│    │          │  (二)神腦國際行動話機申購單：0000000000。            │
│    │          │                                                    │
├──┼─────┼──────────────────────────┤
│五  │張林阿娘  │一、偽造印章一枚                                    │
│    │          │二、偽造印文、署押附著之文書（申請或申購日期均為九十│
│    │          │    年二月十九日）：                                │
│    │          │  (一)行動電話門號申請書：0000000000、0000000000、0919│
│    │          │    535935、0000000000、0000000000。                │
│    │          │  (二)神腦國際行動話機申購單：0000000000。            │
│    │          │                                                    │
├──┼─────┼──────────────────────────┤
│六  │李淑芬    │一、偽造印章一枚                                    │
│    │          │二、偽造印文、署押附著之文書（申請或申購日期均為九十│
│    │          │    年二月十九日）：                                │
│    │          │  (一)行動電話門號申請書：0000000000、0000000000、0919│
│    │          │    535953、0000000000、0000000000。                │
│    │          │  (二)神腦國際行動話機申購單：0000000000。            │
│    │          │                                                    │
├──┼─────┼──────────────────────────┤
│七  │門曾月雲  │一、偽造印章一枚                                    │
│    │          │二、偽造印文、署押附著之文書（申請或申購日期均為九十│
│    │          │    年二月十九日）：                                │
│    │          │  (一)行動電話門號申請書：0000000000、0000000000、0919│
│    │          │    535453、0000000000、0000000000。                │
│    │          │  (二)神腦國際行動話機申購單：0000000000、0000000000、│
│    │          │    0000000000。                                    │
├──┼─────┼──────────────────────────┤
│八  │賴耀東    │一、偽造印章一枚                                    │
│    │          │二、偽造印文、署押附著之文書（申請或申購日期均為九十│
│    │          │    年二月二十二日）：                              │
│    │          │  (一)行動電話門號申請書：0000000000、0000000000、0919│
│    │          │    535504、0000000000、0000000000。                │
│    │          │  (二)神腦國際行動話機申購單：0000000000。            │
│    │          │                                                    │
├──┼─────┼──────────────────────────┤
│九  │邱家明    │一、偽造印章一枚                                    │
│    │          │二、偽造印文、署押附著之文書（申請或申購日期均為九十│
│    │          │    年二月二十二日）：                              │
│    │          │  (一)行動電話門號申請書：0000000000、0000000000。    │
│    │          │                                                    │
│    │          │  (二)神腦國際行動話機申購單：同右。                  │
│    │          │                                                    │
├──┼─────┼──────────────────────────┤
│十  │張敏雄    │一、偽造印章一枚                                    │
│    │          │二、偽造印文、署押附著之文書（申請或申購日期均為九十│
│    │          │    年二月二十六日）：                              │
│    │          │  (一)行動電話門號申請書：0000000000、0000000000、0919│
│    │          │    556374、0000000000、0000000000。                │
│    │          │  (二)神腦國際行動話機申購單：0000000000。   │
│    │          │                                                    │
├──┼─────┼──────────────────────────┤
│十一│廖玉舜    │一、偽造印章一枚                                    │
│    │          │二、偽造印文、署押附著之文書（申請或申購日期均為九十│
│    │          │    年二月二十七日）：                              │
│    │          │  (一)行動電話門號申請書：0000000000、0000000000、0919│
│    │          │    556416、0000000000、0000000000。                │
│    │          │  (二)神腦國際行動話機申購單：0000000000。            │
│    │          │                                                    │
├──┼─────┼──────────────────────────┤
│十二│乙○○    │一、偽造印章一枚                                    │
│    │          │二、偽造印文、署押附著之文書（申請或申購日期均為九十│
│    │          │    年三月九日）：                                  │
│    │          │  (一)行動電話門號申請書：0000000000、0000000000、0912│
│    │          │    611431、0000000000、0000000000。                │
│    │          │  (二)神腦國際行動話機申購單：0000000000。            │
│    │          │                                                    │
└──┴─────┴──────────────────────────┘
